【裁判字號】    92,上易,101
【裁判日期】    920227
【裁判案由】    傷害
【裁判全文】
臺灣高等法院高雄分院刑事判決          九十二年度上易字第一一號
    上  訴  人  台灣高雄地方法院檢察署檢察官
    被      告  丙○○
右上訴人因被告傷害案件，不服臺灣高雄地方法院九十一年度易字第一八三九號中華
民國九十一年十月卅一日第一審判決（起訴案號：臺灣高雄地方法院檢察署九十一年
度偵字第一八０號），提起上訴，本院判決如左：
      主      文
上訴駁回。
      理      由
一、甲訴意旨略以：被告丙○○因其妻與林罔市有合會方面之金錢糾紛，緣林罔市前
    向告訴人乙○○承租高雄縣鳳山市○○街六十巷內房屋居住，告訴人乙○○亦同
    住於此巷道之內，詎被告丙○○竟夥同七、八名姓名年籍不詳之成年男子，於民
    國九十年十一月三十日十三時許，共同前往林罔市位於○○街六十巷四之九號住
    處尋找林罔市未遇，在同巷三十四號前處，恰見告訴人乙○○，竟共同基於傷害
    之犯意聯絡及行為分擔，手持木棍毆打告訴人乙○○，致告訴人乙○○受有上背
    部瘀腫痕跡三三Ｘ一甲分之傷害，因認被告涉有刑法第二十八條、第二百七十七
    第一項之共同傷害罪嫌。
二、按犯罪事實應依證據認定之，無證據不得推定其犯罪事實；又不能證明被告犯罪
    者，應諭知無罪之判決。刑事訴訟法第一百五十四條及第三百零一條分別定有明
    文。又按刑事訴訟法上所謂認定犯罪事實之證據，係指足以認定被告確有犯罪行
    為之積極證據而言，如未能發現相當證據或證據不足以證明，自不能以推測或擬
    制之方法，以為裁判基礎，最高法院二十九年度上字第三一五號及四十年度台
    上字第八十六號分別著有判例可資參照。而認定不利於被告之事實，須依積極證
    據，苟積極證據不足為不利被告之認定時，即應為有利於被告之認定，更不必有
    何有利之證據；又認定犯罪事實所憑之證據，雖不以直接證據為限，間接證據亦
    包括在內，然而無論直接證據或間接證據，其為訴訟上之證明，須於通常一般之
    人均不致有所懷疑，而得確信其為真實之程度者，始得據為有罪之認定，倘其證
    明尚未達到此一程度，而有合理之懷疑存在而無從使事實審法院得有罪之確信時
    ，即應由法院為諭知被告無罪之判決，最高法院亦分別著有三十年度上字第八一
    六號及七十六年度台上字第四九八六號判例足參。再告訴人之告訴，係以使被告
    受刑事追訴為目的，是其陳述是否與事實相符，仍應調查其他證據以資審認（最
    高法院五十二年台上字第一三００號判例參照），苟無其他證據足以證明告訴人
    之指訴係為真實，自難僅憑告訴人指訴而為被告有罪之判決。
三、甲訴人認被告有犯前開共同傷害罪嫌，係以告訴人之指訴，證人林罔市於偵查中
    之證述，及卷附之診斷證明書一紙為其主要論據。訊據被告丙○○堅決否認有前
    開共同傷害犯行，辯稱：案發當時我是去找林罔市談會款的事，因她有欠我太太
    會款未還。當時有看見七、八名男子毆打告訴人，那些人我不認識，也不是我叫
    他們毆打告訴人，我當場站在三甲尺外，並無說話，也無教唆他們打告訴人。我
    和告訴人沒有糾紛，告訴人住樓下，林罔市住樓上，林罔市是向告訴人租房子。
    我和告訴人有熟，也去告訴人家坐過好幾次，我沒有理由叫人打告訴人等語。
四、經查：告訴人所提出前述驗傷診斷書一紙，僅能證明告訴人於九十年十一月三十
    日，受有上背部瘀腫痕跡三三Ｘ一甲分之傷害，至於該傷害係因何原因造成，是
    否為被告夥同其他真實姓名年籍不詳之成年男子共同毆打所致，尚非明確，仍須
    視告訴人指訴情節是否真實無誤而定。而告訴人於警訊中陳稱：「於民國九十年
    十一月三十日下午一時左右，在鳳山市○○里○○街六十巷三十四號前，被丙○
    ○雙手持木棍從我背面部毆打我，而且率領七、八人前來助陣」「（問：你與丙
    ○○有無認識及仇恨，那你與另外七、八名助陣有無認識仇恨？）我跟丙○○不
    認識，也沒仇恨，與七、八名助陣的人也沒認識及仇恨」、「（問：你有無反擊
    ，現場有無證人？）沒有，沒有證人」等語，後於偵查中稱：「（問：柯某在現
    場說何話？）七八個人打我，柯（指被告）人站在旁邊」、「（問：林女有無住
    三樓？）沒有．．」等語（參見偵查第六、七頁反面），嗣於原審審理時復供稱
    ：「那些人在外面亂敲門，我出去說為什麼要敲門，就被那些人毆打，被告在旁
    邊距離那些人約三甲尺。那些人要打我之前沒有說話，被告也沒有說話。等到我
    被毆打時被告也並沒有說話。等那些人離開時，被告還是沒有說話。當天那些人
    是被告找去向林罔市討錢的。是林罔市告訴我說那些人是被告找去的，從在高雄
    法院開庭後就一路尾隨林罔市的。我被打的時候林罔市並沒有看見。」等語（參
    見原審九十一年九月三十日審判筆錄），足認告訴人警訊中所稱被告有持木棍毆
    打一事，尚屬無據，是告訴人之指訴，尚難採為認定被告之證據。
五、又查證人林罔市於偵查中雖證述：當日係與被告之妻有合會糾紛而至法院開庭，
    被告帶同前該七、八名男子在法院門口拉她，經坐計程車至派出所後，由警員護
    送回前該巷內住處，然被告與前該七、八名男子跟蹤至該處，她當時在三樓，有
    從窗戶探頭出來觀看，有聽到被告丙○○與該七、八位不知名男子交談，丙○○
    並叫該七、八位男子毆打乙○○等語。然依告訴人於偵查中、原審及本院均供承
    ：當時被告在場並未說話等情以觀，足證證人林罔市上開所供被告教唆七、八名
    男子毆打告訴人乙節，已與實情不符。況被告之妻與林罔市因會款糾紛涉訟，被
    告與林罔市已居於敵對之立場，是證人林罔市之證詞難免偏頗，而不足採。又告
    訴人與被告並無任何仇恨及糾紛，已據告訴人供明在卷，被告實無犯罪之動機可
    言。再查被告在七、八名男子毆打告訴人之後，並無逃難現場之情形，又經告訴
    人供承在卷，苟被告有參與共同毆打告訴人之犯行，豈有不逃逸，而獨留現場之
    理，足見告訴人遭人毆打應別有原因，與被告無涉，應可認定。
六、綜上所述，被告所辯上情，應堪採信。此外，復查無其他確切之證據足證被告犯
    罪，依前開判例之意旨，應認不能證明被告犯罪。則原審所為被告無罪之諭知，
    尚無不當。甲訴人上訴意旨，仍執前詞，指摘原判決不當，為無理由，應予駁回
    。
據上論斷，應依刑事訴訟法第三百六十八條，判決如主文。
本案經檢察官彭南雄到庭執行職務。
中    華    民    國     九十二     年       二       月     二十七     日
                              臺灣高等法院高雄分院刑事第三庭
                                  審判長法官  謝宏宗
                                        法官  邱永貴
                                        法官  黃建榮
右正本證明與原本無異。
不得上訴。
                                      書記官  王秀娟
中    華    民    國     九十二     年       三       月        四      日
                                                                  Ａ


司法院資訊處製作；財團法人民間司法改革基金會備份。
